臺灣高雄地方法院交通事件裁定　　　　99年度交聲字第3059號
原處分機關　交通部公路總局高雄區監理所
異　議　人
即受處分人　何傳基
下列異議人即受處分人因違反道路交通管理處罰條例案件，對於
交通部公路總局高雄區監理所中華民國99年10月12日所為之處分
（原處分案號：高監營裁字第裁80-N00000000號），聲明異議，
本院裁定如下：
    主  文
異議駁回。
    理  由
一、原處分意旨略以：異議人即受處分人何傳基（下稱異議人）
    於民國99年8 月29日01時11分許，騎乘車牌號碼YYS-153 號
    輕型機車，行經高雄縣鳳山市○○路前，為警掣單舉發有「
    拒絕接受酒精濃度測試之檢定」之交通違規情事，原處分機
    關乃依據道路交通管理處罰條例第35條第4 項規定，於99年
    10 月12日以高監營裁字第裁80-N0000000號裁決書，裁處異
    議人罰鍰新臺幣（下同）6 萬元，並依同條例第67條第2 項
    規定，吊銷異議人駕駛執照，3 年內不得考領駕駛執照等語
    。
二、聲明異議意旨略以：異議人騎機車未戴安全帽被攔檢時，警
    察要對伊實施酒精濃度測試，伊有配合吹氣吹3 次，機器都
    沒反應，後本人沒耐性直接走人，員警把我抓回來要我再吹
    氣，也是沒反應，後員警羅織罪名，開了拒絕酒測罰單，為
    此甚為不滿云云。
三、按汽車（依道路交通管理處罰條例第3 條第8 款規定，包括
    機器腳踏車即機車）駕駛人拒絕接受測試酒精濃度之檢定者
    ，處新臺幣6 萬元罰鍰，並當場移置保管該汽車及吊銷該駕
    駛執照，3 年內不得考領，道路交通管理處罰條例第35條第
    4 項、第67條第2 項前段分別定有明文。又道路交通管理處
    罰條例第35條第4 項之所以規定「拒絕酒精濃度測試之檢定
    」除應課予罰鍰6 萬元外，並應當場移置保管該汽車及吊銷
    該駕駛執照，較諸同條第1 項規定酒後駕車之處罰更為嚴厲
    ，目的在不使拒絕酒精濃度測試檢定之駕駛人反而獲得寬典
    ，否則無異鼓勵駕駛人拒絕接受測試。再衡以處罰之基礎，
    係因人體內酒精含量，自開始飲酒時隨飲酒量漸漸累積增加
    ，而於完成飲酒時，體內酒精含量達到最高，隨後即依代謝
    率逐漸代謝；基此，倘駕駛人遭員警攔停後，積極拒絕接受
    酒精測試或消極推諉拖延，致其體內酒精濃度因時間經過而
    逐漸代謝降低，對於其他立即配合測試之駕駛人顯有不公，
    且亦明顯有礙警員職務之順利進行，是駕駛人經警告知酒精
    濃度測試標準及流程後，不論以積極行為表示拒絕或以消極
    不配合方式排斥酒測，均屬「拒絕接受酒精濃度測試」。
四、異議人對於在上開時、地，騎乘車牌號碼YYS-153 號輕型機
    車，為警攔停實施呼氣酒精測試等情，固不爭執，然以前揭
    情詞置辯。經查：
  (一)異議人於上開時、地，為員警當場舉發「機車駕駛人拒絕
    接受酒精測試」之違規行為。嗣異議人於舉發通知單所載之
    應到案日期前，向原處分機關到案陳述意見，經原處分機關
    調查後，仍認異議人有上開違規行為，乃依道路交通管理處
    罰條例第35條第4 項、第67條之規定，裁處罰鍰6 萬元、吊
    銷駕駛執照、3 年內不得考領駕駛執照等處分之事實，有高
    雄縣政府警察局高警交字第N0000000號舉發違反道路交通管
    理事件通知單、交通違規陳述及查詢單、高雄縣政府警察局
    鳳山分局99年9 月23日高縣鳳警交字第0990018426號書函、
    原處分機關高監營裁字第裁80-N00000000號違反道路交通管
    理事件裁決書各1 份在卷可稽。
  (二)證人即本件舉發員警賴博維於本院證稱：伊等於鳳山市○
    ○路看見異議人未戴安全帽，遂攔下異議人，後聞到異議人
    身上有酒味，故進行酒測，異議人沒有吹足夠的氣讓機器測
    出數據。伊有告訴異議人至少要吹3 秒以上，異議人吹氣量
    不足，導致機器感應不到足夠的氣體，異議人吹氣之前，伊
    等有告訴異議人如何吹氣，伊有告訴他拒絕酒測要吊扣駕照
    等處罰，他最後說他不要酒測，就走掉了等語。又經本院勘
    驗本件現場之蒐證錄音帶，由異議人與員警之對話內容「警
    ：給你機會了喔，給你機會，再給你一次，你如果說，要吹
    你還是吹那樣，那個沒有…..何：你把他錄音一下，你把他
    錄音起來，第四次。警：我們有幫你錄音，沒關係，我們有
    幫你錄音。何：第四次吹了喔。警：我們有幫你錄音又錄影
    。警：你的氣，聽我們的指示，吹吹…朝那邊吹，呸一下口
    水我們就到了。何：我的氣就這樣啊。警：好好吹，好好吹
    。女：你沒看到他都沙啞了。警：好好吹，好嗎？何：你們
    這些警察都這樣，連寄一個聲明…..這樣把我蹧蹋。警：我
    們沒有糟蹋你。何：你們真的把我糟蹋到不行，就明明在…
    你們硬要討，我也知道你們硬要討，你們硬要討，那個錄影
    的。警：我們從頭到尾你們…我們都有錄，我們都有錄。何
    ：（點頭）真的是，你們警察真的是，大的沒能力抓，才來
    抓這種。女：真的這是很小的事。何：你們警察真的可以，
    大的沒能力抓，抓這種，真的可以，有錄起來嗎，不一定明
    天會上電視，最好你錄起來，我很不願意。我等很久了，要
    不要吹啊，有沒有錄起來，不要讓我吹啊，我要走了。警：
    來。警：沒有啦，來啦，來啊啦，好啊啦，好啊啦。何：你
    們就儘管像抓豬一樣抓我，包括你啦。警：慢一點，慢一點
    。何：要怎麼慢呢？警：氣都沒有進去，氣都沒有進去。何
    ：你們是要搞我多久啦。警：好，沒關係啦。何：我有人權
    咧，你們到底是要搞我多久啦，我有人權咧，你們把我搞那
    麼久，吹３、４次了。警：就跟你說你吹這樣不完全，你是
    聽不懂嗎？何：沒關係啊，我有吹啊，你叫他盡量開沒關係
    ，我有吹。警：他這樣消極不配合啊啦，可以那個啊啦。警
    ：給你機會。警：回派出所了啦。何：隨你去、隨你去。警
    ：他這樣消極不配合啊啦。何：隨你去、隨你去。警：你好
    好吹就不用那麼多。何：隨你去，我就吹３、４次。警：
    ３、４次就不完全，你還真的３、４次。何：你們都騙我不
    知道，我吹，我有吹啊，也都有錄影啊，我有吹。警：對啊
    ，都有錄影ㄚ，所以我們也不怕阿，沒關係ㄚ，你吹的完全
    錯誤。何：我要回去了。警：你吹的方式完全錯誤。何：我
    要回去了，你們報我拒測沒關係，那個單子我不會簽名。警
    ：你不簽名也沒有關係，那是你的權利。女：你讓他吹好了
    啦，現在就想要那個…想要用你拒測。何：他們糟蹋我，我
    已經吹３、４遍了，硬要糟蹋，我一輩子都沒有被人糟蹋成
    這樣，要吹你自己去吹。警：你還要吹嗎？何：不要了。警
    ：不要了、不要了。女：我可以吹嗎？何：現在在錄影喔，
    我已經吹３、４遍了喔。警：他騎的，何先生。女：我騎的
    啦。何：不然這樣。女：你就說我騎的。何：你們要錄影，
    來，你們要錄影。警：何傳基先生，我要告知你１９２，騎
    乘輕機ＹＹＳ－１５３，你是否願意配合酒精濃度測試。何
    ：我測了３次。警：因為你前３次呼氣測試未達到標準。何
    ：我不知道你們的標準是什麼。警：程序完全錯誤。何：我
    不知道你們的標準的…我吹了３次。警：我現在跟你說，你
    一直吹，聽到一聲就好了。何：我不要吹了，我已經３次了
    。警：你不要吹。何：你錄音，你儘管錄音，我吹３次了。
    女：吹３次。何：都有錄了喔。何：走吧，回去了。女：你
    的證件在這裡咧。何：他們要扣證件，叫他寄回來。警：他
    不要吹了。警：車的部分我們會扣，車的部分都會扣。女：
    阿基、阿基。他這樣吹不會過嗎，一定要吹到有那種那個…
    警：一定的，機子裡面一定要有一定的氣量，它才有辦法分
    析。警：吹的氣量要夠，他這樣只有口水，這樣根本沒效。
    警：他這樣氣不夠，機子沒有辦法分析。」等語，全部過程
    逾7 分鐘，有本院勘驗筆錄1 份附卷可稽，可知本件異議人
    固有配合員警進行呼氣酒精濃度測試，且員警亦有告知異議
    人吹氣之方式，然因異議人於進行酒測時不為正確吹氣動作
    ，致使呼氣酒精測試器無法判讀，經警員告知異議人如果不
    配合做酒測將會吊銷駕照且罰金會罰到最高6 萬元，但異議
    人仍未為正確吹氣動作，員警始以異議人拒絕酒測而開單舉
    發甚明。足見異議人係以消極不配合方式排斥酒測，仍屬「
    拒絕接受酒精濃度測試」。異議人辯稱伊不知道為何吹不出
    數值，伊無拒絕酒測云云，自非可採。
  (三)再者，本件用以測試舉發本件異議人之呼氣酒精測試器序
    號為043490D ，於99年5 月17日均經檢定合格，其有效期限
    為1 年，此有異議人呼氣酒精濃度檢測單、經濟部標準檢驗
    局MO0000000 號呼氣酒精測試器檢定合格證書1 紙在卷為憑
    ，足見本件對異議人進行酒精濃度之呼氣酒精測試器係經檢
    驗合格，且尚在有效期限之合格儀器，可排除本件係因呼氣
    酒精測試器有故障，致無法檢測異議人吹氣中之酒精濃度之
    可能性。
  (四)從而，員警於上開時、地既因見異議人未戴安全帽，遂攔
    下異議人，後聞到異議人身上有酒味，自得依法對其進行酒
    精濃度測試檢定。而本件員警於取締過程中已多次告知異議
    人酒精濃度測試標準流程及方法，異議人雖依員警要求進行
    吹氣動作，但異議人故意未為正確吹氣動作，致測試儀器均
    無法成功顯示酒測值，其故意不按規定程序吹氣受測，致無
    法測試，實與拒絕接受酒精濃度測試無異，異議人有拒絕接
    受酒測之違規事實明確，其辯稱：伊有接受酒測，並未拒絕
    酒測云云，委無足取。
五、綜上所述，異議人既確有於舉發通知單上所載時、地經警進
    行酒精濃度測試時，拒絕接受酒精濃度測試之事實，原處分
    機關以異議人上揭違規事實明確，分別依道路交通管理處罰
    條例第35條第4 項、第67條第2 項前段之規定，裁處罰鍰6
    萬元、吊銷駕駛執照、3 年內禁考之處分，經核並無違誤，
    裁量亦屬適當，應予維持。本件異議人聲明異議，為無理由
    ，應予駁回。
據上論斷，應依道路交通案件處理辦法第18條，裁定如主文。
中    華    民    國   100    年    1     月    24    日
                  交通法庭  法  官  李璧君
以上正本證明與原本無異。
如不服本裁定應於送達後5日內向本院提出抗告狀。
中    華    民    國   100    年    1     月    24    日
                            書記官  李崑良